臺灣高雄地方法院民事判決
111年度雄簡字第834號
原      告  陳金線  
被      告  趙小鳳  

上列當事人間請求損害賠償事件，本院於民國111年6月2日言詞
辯論終結，判決如下︰
    主      文
一、被告應給付原告新臺幣（下同）1萬元，及自民國（下同）1
    11年3月8日起至清償日止，按週年利率5%計算之利息。
二、原告其餘之訴駁回。
三、訴訟費用由被告負擔5%，餘由原告負擔。
四、本判決得假執行；但被告如以1萬元為原告預供擔保，得免
    為假執行。
五、原告其餘假執行之聲請駁回。
    事實及理由
一、原告主張：被告先於109年12月9日前往伊開設坐落於高雄市
    ○○區○○路000號1樓之裁縫店，委託伊縫製長、短蕾絲緞帶共
    12條（下稱系爭緞帶），經伊察看被告提供之緞帶材料後，
    即向被告表示縫製報酬為480元，經被告同意並於當日付清
    款項，兩造隨即約定於109年12月13日取貨，伊並依約交付
    。豈料，被告另於109年12月19日又攜帶其他外型不同緞帶
    ，以其在別家裁縫店委任縫紉緞帶收費均低於原告之收費為
    由，指謫原告收費過高，並以「你越南的到台灣來過生活賺
    這個黑心錢」、「你那時候在騙我錢」、「我會免費幫你宣
    傳，你這家黑店」等言詞（下稱系爭言詞）侮辱原告，造成
    原告名譽受損，致原告於工作時因此產生低落、焦慮、沮喪
    ，亦開始出現失眠、憂鬱症等症狀，足生損害於原告之人格
    及社會評價，並因此致伊需至精神科就診，嚴重影響伊之工
    作及生活。被告前述侮辱之行為，不法侵害伊之人格權，伊
    自得依侵權行為之法律關係，請求被告加計法定遲延利息賠
    償伊20萬元，並聲明：㈠、被告應給付原告20萬元，及自起
    訴狀繕本送達翌日起至清償日止，按週年利率5％計算之利息
    。㈡、原告願供擔保，請准宣告假執行。
二、被告則以：伊固不爭執有於上開時、地以系爭言詞指謫被告
    ，但伊為系爭言詞並無侮辱原告之意思，伊係因同樣是裁縫
    緞帶，但是原告收費極高，伊認為受到委屈心有不甘，才和
    原告起爭執，始對原告說出系爭言詞，伊亦因原告提起刑事
    告訴、民事求償，而感到焦慮而就醫，且原告所提刑事告訴
    ，業經不起訴確定，足見，伊所為系爭言詞並不足已構成對
    原告之人格權侵害等語，資為抗辯，並聲明：原告之訴及假
    執行之聲請均駁回。
三、心證之理由：
    原告主張：被告曾於109年12月19日16時49分許，於原告所
    經營位於高雄市○○區○○路000號1樓之裁縫店，以系爭言詞指
    謫原告等事實，業據原告提出與其所述相符之上開時、地錄
    影光碟及該錄影光碟之譯文（見本院卷第17-19頁）為證，
    且被告亦不爭執，確有於上開時、地以系爭言詞指謫原告，
    是原告此部分主張之事實，堪信為真，惟被告固不爭執曾以
    系爭言詞指謫原告，惟抗辯：被告之上開行為，不構成侵權
    行為，亦無需賠償被告精神慰撫金云云，是本件爭點應為：
    ㈠、被告應否因其以系爭言詞指謫原告，而需對原告負侵權
    行為損害賠償責任？㈡、原告請求被告賠償之慰撫金數額是
    否相當？茲分別論述如下：
㈠、被告應否因其以系爭言詞指謫原告，而需對原告負侵權行為
    損害賠償責任？
  1.按因故意或過失，不法侵害他人之權利者，負損害賠償責任
    ，民法第184條第1項前段定有明文。又不法侵害他人之身體
    、健康、名譽、自由、信用、隱私、貞操，或不法侵害其他
    人格法益而情節重大者，被害人雖非財產上之損害，亦得請
    求賠償相當之金額，同法第195條第1項前段亦有明定。次按
    名譽有無受損害，應以社會上對個人評價是否貶損作為判斷
    之依據，苟其行為足以使他人在社會上之評價受到貶損，不
    論其為故意或過失，均可構成侵權行為（最高法院90年台上
    字第646號判例參照）。次按刑事訴訟判決所認定之事實，
    並非當然有拘束民事訴訟判決之效力，民事法院得依自由心
    證，以起訴認定之事實為民事判決之基礎，斟酌調查證據之
    結果依所得心證認定之（最高法院49年度台上字第929號判
    決、98年度台上字第1272號判決參見）。
  2.查被告固不爭執曾以系爭言詞指謫原告，惟抗辯：原告前對
    被告提出之公然侮辱罪，業經臺灣高雄地方檢察署檢察官為
    不起訴處分，並經臺灣高等檢察署高雄分署，駁回原告聲請
    再議，再經本院駁回原告交付審判之聲請，認定被告雖以系
    爭言詞指謫原告，僅是為爭辯價格過高，不構成公然侮辱罪
    ，原告請求被告負損害賠償責任亦無理由云云，然揆諸上開
    說明，刑事案件之構成要件事實、舉證責任分配及舉證程度
    均與民事事件不同，且檢察官就刑事犯罪是否達起訴門檻之
    認定，並不拘束法院就民事事件權利義務關係之判斷，更無
    拘束法院認定之效力。故本件被告雖經檢察官認定：被告雖
    有以系爭言詞指謫原告，縱有用詞不當或不雅之處，令人感
    到不快或難堪，然仍係基於自身與原告交易經過為基礎，認
    為原告收費過高，依個人價值判斷所提出之主觀評論，尚不
    足認被告係基於公然侮辱之犯意所為，亦難逕認其有故意貶
    低告訴人人格、地位及社會評價之意，與刑法公然侮辱罪之
    構成要件有別，並有臺灣高雄地方檢察署檢察官不起訴書分
    書在卷可稽（見本院卷第69-70頁），然依原告所提出之錄
    音譯文內容所示（見本院卷第17-19頁），原告僅因主觀上
    認定原告收費過高，即以「你越南的到台灣來過生活賺這個
    黑心錢」、「你那時候在騙我錢」、「我會免費幫你宣傳，
    你這家黑店」等內容之系爭言詞侮辱原告，顯已超越主觀合
    理評論之範疇，系爭言詞語意上顯有輕蔑、鄙視原告人格之
    意，足使原告於心理上感覺難堪、不快，有貶抑原告人格特
    質及影響社會上對於原告個人人格之評價，堪認已侵害原告
    之名譽權，並致原告精神上受有相當之痛苦。縱係基於對於
    原告所收取裁縫報酬價格高低，有所爭執而為，亦不足以正
    當化被告以系爭言詞指謫原告，意在貶低原告之人格，令原
    告產生心理上痛苦之不法意圖。準此，原告主張：其因遭被
    告以系爭言詞指謫，而使原告人格遭貶抑、心理上亦因此感
    受到痛苦間，顯有相當之因果關係乙節，即屬可採。從而，
    原告主張被告應對其負侵權行為損害賠償責任，請求被告賠
    償精神慰撫金，即屬有據，應予准許。
㈡、原告請求被告賠償之慰撫金數額是否相當？  
    按慰藉金之賠償須以人格權遭遇侵害，使精神上受有痛苦為
    必要，其核給之標準固與財產上損害之計算不同，然非不可
    斟酌雙方身分資力與加害程度，及其他各種情形核定相當之
    數額（最高法院51年台上字第223號判例意旨參照）。又名
    譽被侵害者，關於非財產上之損害，加害人雖亦負賠償責任
    ，但以相當之金額為限，民法第195條第1項定有明文，所謂
    相當，自應以實際加害情形與其名譽影響是否重大，及被害
    者之身分地位與加害人經濟狀況等關係定之（最高法院47年
    台上字第1221號判例意旨參照）。本院審酌原告為小學畢業
    學歷，經營裁縫店、從事修改衣服，每月收入約2-3萬元，
    於110年申報所得總額為3萬424元，名下無不動產；被告為
    高中畢業學歷、於110年申報所得總額為1萬2,534元，名下
    有房屋一間、土地一筆，業經兩造自陳在卷（見本院卷第75
    頁），並有稅務電子閘門財產所得調件明細表附卷可稽，並
    參酌被告侵權行為之態樣、可歸責程度、原告名譽所受損害
    之情形，及兩造之教育程度、身分、地位、經濟狀況等一切
    情狀，認原告請求被告給付非財產上損害賠償金額，以1萬
    元為適當，逾此範圍之請求，則屬無據，應予駁回。
四、從而，原告依侵權行為之法律關係，請求被告賠償精神慰撫
    金1萬元，及自起訴狀繕本送達翌日即111年3月8日（見本院
    卷第43頁）起至清償日止，按年息5％計算之利息，為有理由
    ，應予准許；至逾此範圍之請求，則屬無據，為無理由，應
    予駁回。
五、本件原告勝訴部分，係就民事訴訟法第427 條第1 項訴訟適
    用簡易程序所為被告敗訴之判決，爰依同法第389 條第1 項
    第3 款規定，依職權宣告假執行，本院併依同法第392條第2
    項規定，依職權宣告被告得於預供擔保後，免為假執行，至
    原告敗訴部分，其假執行之聲請，亦失所附麗，應併予駁回
    。
六、本件事證已臻明確，兩造其餘攻擊防禦方法或舉證，經審酌
    後，核與判決結果不生影響，爰不逐一論列，併此敘明。
七、訴訟費用負擔之依據：民事訴訟法第79條。
中    華    民    國   111    年    6    月    21    日
                  高雄簡易庭  法      官  林綉君
以上正本係照原本作成。
如對本判決上訴，須於判決送達後20日內向本院提出上訴狀。如
委任律師提起上訴者，應一併繳納上訴審裁判費。
中    華    民    國   111    年    6    月    21    日
                              書  記  官  羅崔萍